臺灣苗栗地方法院民事裁定
110年度事聲字第12號
異  議  人  良京實業股份有限公司

法定代理人  平川秀一郎



相  對  人  
即  債務人  陳政宏  

代  理  人  趙佑全律師
上列異議人因相對人聲請擴張如附表所示存款不屬於清算財團財
產範圍，對於本院司法事務官於民國110年11月1日所為110年度
司執消債清字第7號裁定聲明異議，本院裁定如下：
    主  文
原裁定廢棄。
相對人即債務人之聲請駁回。
    理  由
一、按關於更生或清算之程序，除本條例別有規定外，準用民事
    訴訟法之規定，消費者債務清理條例（下稱消債條例）第15
    條定有明文。又當事人對於司法事務官處理事件所為之終局
    處分，得於處分送達後10日之不變期間內，以書狀向司法事
    務官提出異議；司法事務官認前項異議有理由時，應另為適
    當之處分，認異議為無理由者，應送請法院裁定之；法院認
    第1項之異議為有理由時，應為適當之裁定，認異議為無理
    由者，應以裁定駁回之，民事訴訟法第240條之4第1項前段
    、第2項及第3項亦有明文。查本院司法事務官於民國110年1
    1月1日所為110年度司執消債清字第7號民事裁定（下稱原裁
    定），異議人於同年月10日聲明異議，司法事務官認其異議
    為無理由，送請本院為裁定，核與上開條文規定意旨相符，
    先予敘明。
二、異議意旨略以：相對人每月領取之薪資，係由其雇主即苗栗
    汽車客運股份有限公司匯入其南庄鄉農會帳戶（下稱系爭帳
    戶）而為給付，則相對人每月提領用以支應生活費用後之帳
    戶中餘額，為其每月之結餘款項，不應再視為生活支出來源
    。故系爭帳戶中之存款新臺幣（下同）7,515元，即屬清算
    財團財產而應予分配，爰請求廢棄原裁定等語。
三、按法院裁定開始清算程序時，屬於債務人之一切財產及將來
    行使之財產請求權，為清算財團；法院於裁定開始清算程序
    後1個月內，得依債務人之聲請或依職權，審酌債務人之生
    活狀況、清算財團財產之種類及數額、債務人可預見之收入
    及其他情事，以裁定擴張不屬於清算財團財產之範圍，為消
    債條例第98條第1項第1款、第99條所明定。又消債條例第99
    條之立法意旨，在於確保債務人重建經濟之機會，避免債務
    人無從維持生活。是屬於清算財團之財產，若非維持債務人
    生活所必需，為兼顧債權人受償之機會，自不應將之排除在
    清算財團之外。查債務人前經本院裁定於110年8月25日上午
    11時起開始清算程序，當時其系爭帳戶內之結餘款為7,515
    元，應為清算財團之範圍（見清算執行卷第231頁）。債務
    人雖主張系爭帳戶為其薪資轉帳帳戶，前揭存款係債務人及
    母親維持生活所必要，應屬禁止扣押之財產，而聲請將前揭
    存款排除在清算財團之外云云。惟查，債務人每月必要生活
    支出為14,866元，其與3位兄弟姐妹同負扶養母親之義務，
    每月須支出扶養費3,467元，此經本院109年度消債更字第12
    號裁定認定明確。而債務人於110年6月至8月之實領薪資（
    含借支部分）分別為35,275元、25,935元、37,185元（見聲
    請清算卷第57、61頁及清算執行卷第277頁），扣除前述其
    個人及依法應受其扶養者之必要生活費用後，每月仍有逾7,
    515元之餘額。是異議人主張債務人如附表所示之存款，為
    其支應生活費用後之結餘，應可憑採。本院審酌債務人之生
    活狀況、清算財團之種類及數額、債務人之收入等情，認如
    附表所示存款並無排除於清算財團之必要。原裁定准予擴張
    如附表所示存款不屬於清算財團財產範圍，尚有未恰，異議
    意旨指摘原裁定不當，求予廢棄，為有理由。爰由本院廢棄
    原裁定，並駁回債務人之聲請。
四、據上論結，本件異議為有理由，依消債條例第15條、民事訴
    訟法第240條之4第3項前段，裁定如主文。
中　　華　　民　　國　　110 　年　　12　　月　　2 　　日
                  民事第二庭    法　官　顏苾涵
以上正本係照原本作成。
如不服本裁定應於送達後10日內向本院提出抗告狀，並繳納抗告
費新臺幣1,000元。
                                書記官　楊慧萍
中　　華　　民　　國　　110 　年　　12　　月　　2 　　日
附表：
編號 財產名稱暨性質 數量 所在地 備註 1 存款  新臺幣7,515元 南庄鄉農會存款結餘款